【裁判字號】    99,審訴,2179
【裁判日期】    990730
【裁判案由】    毒品危害防制條例
【裁判全文】
臺灣高雄地方法院刑事判決            99年度審訴字第2179號
公  訴  人  臺灣高雄地方法院檢察署檢察官
被      告  甲○○
上列被告因毒品危害防制條例案件，經檢察官提起公訴（99年度
毒偵字第2469號），嗣被告於本院準備程序中就被訴事實為有罪
之陳述，經本院告知簡式審判程序之旨，並聽取被告與公訴人之
意見後，合議庭裁定由受命法官獨任進行簡式審判程序，判決如
下：
    主  文
甲○○施用第一級毒品，累犯，處有期徒刑捌月。
    事  實
一、甲○○前於民國93年間因施用毒品案件，經本院以93年度毒
    聲字第1645號裁定送觀察勒戒後，認無繼續施用毒品之傾向
    ，於94年2 月2 日執行完畢，並經臺灣高雄地方法院檢察署
    檢察官以93年度毒偵緝字第659 號為不起訴處分確定；94年
    間因竊盜等案件，經本院以94年度簡上字第734 號判處應執
    行有期徒刑1 年4 月確定，於97年2 月22日執行完畢。98年
    間又因施用毒品案件，分別經本院以98年度審簡字第2050號
    、98年度審訴字第4958號判處應執行有期徒刑3 月、10月確
    定。詎仍不知悔改，復基於施用第一級毒品海洛因之犯意，
    於99年3 月10日16時許，在高雄市○○區○○路307 巷2 號
    之住處內，以針筒注射血管之方式，施用第一級毒品海洛因
    1 次。嗣於99年3 月11日19時7 分許，警方偵辦甲○○涉嫌
    竊盜案件時，發現其為列管毒品人口，甲○○於警方未發覺
    其施用第一級毒品犯行時，主動在警詢中供承其上述施用海
    洛因毒品犯行，而願接受裁判，並得其同意採集尿液送驗，
    結果呈可待因、嗎啡陽性反應，始悉上情。
二、案經高雄市政府警察局左營分局報請臺灣高雄地方法院檢察
    署檢察官偵查起訴。
    理  由
一、本件被告甲○○所犯係死刑、無期徒刑、最輕本刑為3 年以
    上有期徒刑以外之罪，其於準備程序中就被訴事實為有罪之
    陳述，經本院告知簡式審判程序之旨，並聽取公訴人及被告
    意見後，合議庭裁定由受命法官獨任進行簡式審判程序，合
    先敘明。
二、訊據被告對於上揭時、地，施用第一級毒品海洛因之事實，
    坦承不諱，而被告為警查獲所採之尿液檢體，經送高雄市立
    凱旋醫院以酵素免疫分析法及氣相層析質譜檢驗結果，呈現
    可待因、嗎啡陽性反應，此有高雄市立凱旋醫院99年4 月6
    日第A00000000 號濫用藥物尿液檢驗報告暨高雄市政府警察
    局左營分局毒品案嫌疑人尿液代碼與姓名對照表各1 份在卷
    可稽。足徵被告之任意性自白核與事實相符，應堪信為真實
    ，可採為本件論罪科刑之依據。是本件事證明確，被告施用
    第一級毒品犯行，洵堪認定，應予依法論科。
三、按海洛因為毒品危害防制條例第2 條第2 項第1 款所稱之第
    一級毒品，不得施用、持有。次按觀察、勒戒或強制戒治執
    行完畢釋放後，5 年內再犯第10條之罪者，應依一般刑事訴
    訟程序予以起訴論罪科刑，此觀諸毒品危害防制條例第20條
    、第23條第2 項規定自明。再按犯毒品危害防制條例第10條
    之罪，經觀察、勒戒後，認無繼續施用毒品之傾向，應即釋
    放，並為不起訴處分；認有繼續施用毒品之傾向者，應由檢
    察官聲請法院裁定令入戒治處所施以強制戒治，至無繼續戒
    治之必要，強制戒治期滿，應即釋放，由檢察官為不起訴處
    分。經觀察勒戒、強制戒治執行完畢釋放後，5 年內再犯第
    10條之罪，依93年1 月9 日修正施行之毒品危害防制條例第
    23條第2 項規定意旨，應由檢察官偵查起訴。又依修正後之
    規定，僅限於「初犯」及「5 年後再犯」二種情形，始應先
    經觀察、勒戒或強制戒治程序。倘被告於5 年內已再犯，經
    依法追訴處罰，縱其第3 次（或第3 次以上）再度施用毒品
    之時間，在初犯經觀察、勒戒或強制戒治執行完畢釋放5 年
    以後，已不合於「5 年後再犯」之規定，且因已於「5 年內
    再犯」，顯見其再犯率甚高，原實施觀察、勒戒或強制戒治
    ，已無法收其實效，即應依該條例第10條處罰（最高法院97
    年度第5 次刑事庭會議決議參照）。查被告曾於93年間因施
    用毒品案件，經本院以93年度毒聲字第1645號裁定送觀察勒
    戒後，認無繼續施用毒品之傾向，於94年2 月2 日執行完畢
    ，並經臺灣高雄地方法院檢察署檢察官以93年度毒偵緝字第
    659 號為不起訴處分確定。於前開戒治執行完畢釋放後5 年
    內，復於98年間又因施用毒品案件，分別經本院以98年度審
    簡字第2050號、98年度審訴字第4958號判處應執行有期徒刑
    3 月、10月確定，有臺灣高等法院被告前案紀錄表1 份在卷
    可參，復於99年3 月10日時許，施用第一級毒品海洛因1 次
    ，則公訴人予以起訴，尚無不合，本院自得依法論科。
四、核被告所為，係犯毒品危害防制條例第10條第1 項之施用第
    一級毒品罪。被告持有第一級毒品後進而施用，其持有之低
    度行為應為施用之高度行為所吸收，故不另論其持有毒品罪
    。被告有事實欄所載之前案紀錄，甫於97年2 月22日執行完
    畢，有卷附臺灣高等法院被告前案紀錄表可按，其受有期徒
    刑執行完畢，5 年以內故意再犯有期徒刑以上之罪，為累犯
    ，應加重其刑。又被告係於99年3 月11日19時7 分許，因警
    方偵辦其另涉嫌竊盜案件時，發現其為毒品列管人口，經被
    告同意與警方回警局接受採尿，被告於警方尚不知其有施用
    毒品海洛因行為前即自行坦承於99年3 月10日16時許有施用
    毒品海洛因，此有警詢筆錄在卷可稽（見警卷第2 頁），而
    被告經警採集尿液之檢驗結果，係遲於99年4 月6 日始經出
    具，是被告確係於犯罪未發覺前，向警察自首，合依自首規
    定，應依刑法第62條前段減輕其刑。被告所犯之罪有上開加
    重及減輕事由，應依刑法第71條第1 項先加後減之。本院審
    酌被告前因施用毒品案件，經勒戒、觀察及強制戒治程序，
    由檢察官不起訴處分後，仍不知悛悔，再次施用毒品自戕其
    身，顯然缺乏戒絕毒品之決心，且被告前有毒品、竊盜之前
    科紀錄，素行不良，惟念及被告坦承施用第一級毒品之事實
    ，且其行為尚未害及他人，並斟酌被告之犯罪動機、手段及
    其智識程度等一切情狀，量處如主文所示之刑。
據上論斷，應依刑事訴訟法第273 條之1 第1 項、第284 條之1
、第299 條第1 項前段，毒品危害防制條例第10條第1 項，刑法
第11條前段、第47條第1 項、第62條前段，判決如主文。
本案經檢察官杜妍慧到庭執行職務。
中    華    民    國    99    年     7    月    30    日
                  刑事第十庭  法  官  曾子珍
以上正本證明與原本無異。
如不服本判決，應於收受送達後10日內向本院提出上訴書狀。
中    華    民    國    99    年     7    月    30    日
                              書記官  李承悌
附錄本判決論罪科刑法條全文：
毒品危害防制條例第10條
施用第一級毒品者，處6月以上5年以下有期徒刑。
施用第二級毒品者，處3年以下有期徒刑。

司法院資訊處製作；財團法人民間司法改革基金會備份。
